【裁判字號】    95,訴,1456
【裁判日期】    950922
【裁判案由】    毒品危害防制條例
【裁判全文】
臺灣彰化地方法院刑事判決              95年度訴字第1456號
公  訴  人  臺灣彰化地方法院檢察署檢察官
被      告  甲○○
上列被告因違反毒品危害防制條例案件，經檢察官提起公訴（95
年度毒偵字第2816號），被告於本院準備程序中就被訴事實為有
罪之陳述，經本院合議庭裁定由受命法官獨任依簡式審判程序審
理，判決如下：
    主    文
甲○○連續施用第一級毒品，累犯，處有期徒刑壹年。
    犯罪事實
一、甲○○前有違反肅清煙毒條例及麻醉藥品管理條例之前科；
    又因違反肅清煙毒條例及麻醉藥品管理條例案件，經本院以
    86年度訴字第605 號判決分別判處有期徒刑3 年2 月、5 月
    ，應執行有期徒刑3 年4 月確定；再因違反肅清煙毒條例案
    件，經本院以86年度訴字第1130號判決判處有期徒刑3 年2
    月確定；嗣經接續執行，於民國89年5 月24日縮短刑期假釋
    出監，並付保護管束，再經撤銷假釋，入監繼續執行殘刑有
    期徒刑3 年8 月26日，已於94年12月5 日縮刑期滿執行完畢
    ；另因施用毒品案件，經本院裁定送觀察、勒戒後，認有繼
    續施用毒品之傾向，再經本院以90年度毒聲字第2956號裁定
    令入戒治處所施以強制戒治，已於91年5 月1 日停止戒治出
    所付保護管束，並於同年7 月22日期滿未經撤銷停止戒治，
    視為執行完畢釋放，由臺灣彰化地方法院檢察署檢察官以91
    年度戒毒偵字第708 、709 、710 號為不起訴處分確定。猶
    不思悔改，於前揭強制戒治執行完畢釋放後5 年內，復基於
    施用第一級毒品海洛因之概括犯意，自95年5 月20日某時起
    至同年月31日下午7 時許止，在其位於彰化縣田尾鄉溪畔村
    溪畔巷182 號居所，以將第一級毒品海洛因摻入礦泉水混合
    後以注射針筒注射體內之方式，連續施用第一級毒品海洛因
    3 至4 次。嗣於95年6 月2 日下午2 時30分許，在其上開居
    所為警持搜索票查獲。
二、案經彰化縣警察局田中分局報告臺灣彰化地方法院檢察署檢
    察官偵查起訴。
    理    由
一、被告甲○○於準備程序中，先就前揭犯罪事實為有罪之陳述
    ，且所犯係死刑、無期徒刑、最輕本刑為3 年以上有期徒刑
    以外之罪，經本院合議庭依刑事訴訟法第273 條之1 第1 項
    之規定，裁定由法官一人獨任進行簡式審判程序，合先敘明
    。
二、上開犯罪事實，業據被告於本院審理中坦承不諱，且被告於
    前揭時地獲案後，經採其尿液送驗之結果，確呈嗎啡陽性反
    應（按一般施用海洛因者會在其體內代謝為嗎啡成分殘留，
    並經由尿液排出），有彰化縣警察局田中分局委託檢驗尿液
    代號與真實姓名對照認證單、詮昕科技股份有限公司000000
    00號濫用藥物尿液檢驗報告各1 份附卷可稽，足徵被告自白
    與事實相符，堪予採信。而被告前因施用毒品案件，經本院
    以90年度毒聲字第2956號裁定令入戒治處所施以強制戒治，
    已於91年5 月1 日停止戒治出所付保護管束，並於同年7 月
    22日期滿未經撤銷停止戒治，視為執行完畢釋放，有臺灣高
    等法院被告前案紀錄表1 份在卷可參，被告於前揭強制戒治
    執行完畢釋放後5 年內，再犯施用毒品犯行，亦堪認定。本
    案事證已臻明確，被告施用第一級毒品海洛因犯行堪予認定
    ，應依法論科。
三、被告行為後，刑法於94年2 月2 日修正公布，並於95年7 月
    1 日施行，關於本案應適用之新、舊法，茲比較如下：
  (一)刑法第2 條第1 項規定，係規範行為後法律變更所生新舊法
    律比較適用之準據法，於95年7 月1 日刑法施行後，應適用
    刑法第2 條第1 項之規定，為「從舊從輕」之比較（最高法
    院95年5 月23日第8 次刑事庭會議決議第1 點第1 項參照）
    。
  (二)修正前刑法第56條關於連續犯之規定，業已修正刪除，此刪
    除雖非犯罪構成要件之變更，但顯已影響行為人刑罰之法律
    效果，自屬法律有變更，依刑法第2 條第1 項規定，比較新
    、舊法結果，應適用最有利於行為人之法律（最高法院95年
    第8 次刑事庭會議決議第5 點第4 項第1 款參照）。按連續
    犯之形成結構，本質上就是各自都得以獨立之犯罪，亦即是
    數罪之性質，因具備連續關係，而以單一評價之模式來處理
    ，因此，在連續犯廢除後，原各自獨立之數個犯行，應回歸
    數罪併罰之規定處理，則經比較新、舊法結果，應以被告行
    為時之法律即修正前第56條規定論以連續犯，最有利於被告
    。
  (三)被告不論依修正前之刑法第47條，或修正後之刑法第47條第
    1 項之規定，均構成累犯，比較新、舊法結果，對被告並無
    有利或不利之情形。
  (四)依刑法第2 條第1 項規定為新舊刑法比較時，應就罪刑有關
    之共犯、未遂犯、連續犯、想像競合犯、牽連犯以及累犯加
    重、自首減輕、暨其他法定加減原因、與加減例等一切情形
    ，綜其全部之結果，而為比較，再適用有利於行為人之法律
    處斷，而不得一部割裂分別適用不同之新舊法（最高法院24
    年上字第4634號判例意旨、95年第8 次刑事庭會議決議參照
    ）。則經綜合比較新、舊法之結果，以被告行為時之舊法較
    有利於被告，依刑法第2 條第1 項前段規定，本案自應一體
    適用被告行為時之法律即修正前刑法第56條、第47條之規定
    。
四、核被告所為，係犯毒品危害防制條例第10條第1 項之施用第
    一級毒品罪。其為供己施用而於施用前持有海洛因之低度行
    為，為其施用之高度行為所吸收，不另論罪。又被告先後多
    次施用第一級毒品犯行，時間緊接，所犯為構成要件相同之
    罪名，顯係基於概括犯意反覆為之，應依修正前刑法第56條
    連續犯之規定，論以一罪，並依法加重其刑。又查被告曾因
    違反肅清煙毒條例及麻醉藥品管理條例案件，經本院以86年
    度訴字第605 號判決分別判處有期徒刑3 年2 月、5 月，應
    執行有期徒刑3 年4 月確定；再因違反肅清煙毒條例案件，
    經本院以86年度訴字第1130號判決判處有期徒刑3 年2 月確
    定；嗣經接續執行，於89年5 月24日縮短刑期假釋出監，並
    付保護管束，再經撤銷假釋，入監繼續執行殘刑有期徒刑3
    年8 月26日，已於94年12月5 日縮刑期滿執行完畢，有臺灣
    高等法院被告前案紀錄表乙紙附卷可憑，其受此有期徒刑執
    行完畢後，5 年以內再犯有期徒刑以上之罪，為累犯，應依
    修正前刑法第47條遞予加重其刑。爰審酌被告前有違反肅清
    煙毒條例及麻醉藥品管理條例之前科，再因違反肅清煙毒條
    例案件2 次經法院判刑確定，甫於94年12月5 日縮刑期滿執
    行完畢，仍再犯本次犯行，足見其自制能力尚有未足，有接
    受相當期間監禁教化之必要，以促其及早矯正吸毒惡習；惟
    念及被告犯罪之動機、目的係因施用毒品之習性難以戒除，
    其犯罪手段僅係戕害自己之身心、施用毒品次數、時間及犯
    罪後坦承犯行之態度等一切情狀，量處如主文所示之刑，以
    示懲儆。
五、至臺灣彰化地方法院檢察署95年度毒偵字第3200號移送併辦
    意旨另以：被告基於施用第一級毒品之犯意，於95年7 月10
    日晚上7 時30分許，在其位於彰化縣田尾鄉溪畔村溪畔巷13
    5 弄26號之住所，施用第一級毒品海洛因1 次，因認被告此
    部分行為亦涉犯毒品危害防制條例第10條第1 項之施用第一
    級毒品罪嫌。惟：按刑法第56條連續犯之規定業於94年2 月
    2 日修正公布刪除，並於95年7 月1 日施行，而依新法對於
    上開反覆實施犯罪模式之對應處置，除合於「接續犯」或「
    包括一罪」之情形外，則僅能依數罪併罰之規定個別處斷。
    依最高法院86年臺上字第3295號判例意旨，數行為於同時同
    地或密切接近之時地實施，侵害同一之法益，各行為之獨立
    性極為薄弱，依一般社會健全觀念，在時間差距上，難以強
    行分開，在刑法評價上，以視為數個舉動之接續施行，合為
    包括之一行為予以評價，較為合理，方屬接續犯之範疇，足
    見「接續犯」之成立，係以時、空密接性為前提要件，即透
    過對於同一法益之同種類侵害行為繼續不間斷之實行，業已
    稀釋個別行為之獨立性，致使刑法評價時將之視為單一、整
    體之犯罪行為，以符合社會一般人對於行為概念之認知，並
    與行為人之犯罪目的相互結合；至於學理上「包括一罪」概
    念中，與施用毒品之犯罪型態較有關聯者，應屬「集合犯」
    之態樣，此即依一般社會通念，特定犯罪行為具有反覆實施
    之特性，立法者於制定刑罰法律之初，亦已認知該種行為類
    型之反覆性，而有意藉由法條中客觀構成要件之行為要素，
    涵括上開具有反覆實施特性之數個犯罪行為，仍僅接受一次
    刑法之評價為已足；然施用毒品犯罪，或為零星偶一之施用
    ，是自難認立法者於制定刑罰法律之初，已認知該種行為類
    型之反覆性，且有意藉由法條中客觀構成要件之行為要素，
    涵括上開具有反覆實施特性之數個犯罪行為。基上，多次施
    用毒品犯罪之行為，當無論以「集合犯」之餘地，此時則應
    回歸一般刑法上行為單、複數之認定，而予論罪科刑，較稱
    妥適。查：被告陳稱其自95年6 月2 日下午2 時30分為警查
    獲後，僅於95年7 月10日下午5 時30分施用一次海洛因，當
    時係因舌頭旁邊長了一顆東西，醫生說是舌邊癌，因為痛得
    受不了才又施用一次；其他時間就都沒有施用等語明確（見
    本院審判筆錄第3 頁）；且觀諸併案部分即被告95年7 月10
    日下午5 時30分施用海洛因之犯行距起訴部分最後一次施用
    毒品之95年5 月31日下午7 時整之施用時點，已逾40日有餘
    ，則該次犯行與經起訴論罪部分之犯行間，明顯可分而具有
    獨立性，自核與前揭最高法院86年臺上字第3295號判例所稱
    「數行為於同時同地或密切接近之時地實施」之特性並不相
    符，已難認合於「接續犯」之前提要件，且亦不能依「集合
    犯」逕將被告上開施用海洛因之犯行論以「包括一罪」。故
    而，檢察官移送併案審理部分之被告所為，既應依新法處斷
    ，而其該次施用海洛因之犯行亦應評價為獨立行為，自當論
    以數罪而分論處罰，本院無從併予審究，是此部分應退由檢
    察官另行處理。
據上論斷，應依刑事訴訟法第273 條之1 第1 項、第299 條第1
項前段，毒品危害防制條例第10條第1 項，刑法第2 條第1 項前
段、第11條前段、（修正前）第56條、（修正前）第47條，判決
如主文。
本案經檢察官高如應到庭執行職務。
中    華    民    國    95    年    9    月    22     日
                  刑事第一庭  法  官  吳永梁
以上正本證明與原本無異。
如不服本判決，應於判決送達後10日內向本院提出上訴狀 (須附
繕本)。
中    華    民    國    95    年    9    月    25     日
                              書記官  陳美敏
附錄論罪科刑法條全文：
毒品危害防制條例第10條
施用第一級毒品者，處6 月以上5 年以下有期徒刑。
施用第二級毒品者，處3 年以下有期徒刑。


司法院資訊處製作；財團法人民間司法改革基金會備份。
